臺灣花蓮地方法院民事裁定　　　　　　 100年度監宣字第40號
聲　請　人　楊正美
相　對　人　楊仲義
利害關係人　楊金郎
上列聲請人聲請監護宣告事件，本院裁定如下：
    主    文
宣告楊仲義（男、民國○○年○月○○日生、身分證統一編號：Ｚ0000
00000號）為受監護宣告之人。
選定楊正美（女、民國○○年○月○○日生、身分證統一編號：Ｚ0000
00000號）為受監護宣告之人之監護人。
指定楊金郎（男、民國○○年○月○○日生、身分證統一編號：Ｚ0000
00000號）為會同開具財產清冊之人。
程序費用新臺幣壹仟元由受監護宣告之人楊仲義負擔。
    理    由
一、按對於因精神障礙或其他心智缺陷，致不能為意思表示或受
    意思表示，或不能辨識其意思表示之效果者，法院得因本人
    、配偶、四親等內之親屬、最近一年有同居事實之其他親屬
    、檢察官、主管機關或社會福利機構之聲請，為監護之宣告
    。民法第14條第1項定有明文。
二、聲請意旨略以：聲請人楊正美為相對人楊仲義之女，相對人
    因患有慢性呼吸衰竭、肺炎、心臟衰竭、褥瘡、腦血管疾病
    後遺症等疾病，目前安置於崇恩老人長期照護中心，意識昏
    迷，無法自理生活，其日常生活需人協助，已不能為意思表
    示，爰聲請宣告楊仲義為受監護宣告之人，併選定聲請人楊
    正美為受監護宣告之人楊仲義之監護人、利害關係人即相對
    人楊仲義之子楊金郎為會同開具財產清冊之人等語，並提出
    戶籍謄本、診斷證明書等件為證。
三、查聲請人係相對人之女，有戶籍謄本1份在卷可考，是本件
    聲請人資格，核與法相符。次查：本院在鑑定人即行政院衛
    生署花蓮醫院精神科醫師郭名釗前訊問相對人，審驗相對人
    之心神狀況，其經點呼三次均無反應等情，有勘驗筆錄在卷
    可稽。復有行政院衛生署花蓮醫院函覆之鑑定報告書略以：
    「一、個人病史：相對人過去罹患高血壓及心臟病，裝有心
    臟節律器。近年來陸續發生過幾次小中風，民國99年7月發
    生一次出血性中風，陷入昏迷狀態，於門諾醫院加護病房治
    療，期間曾併發肺炎，接受氣管切開術，仰賴呼吸器維持生
    命徵象達半年之久。後轉至署立花蓮醫院呼吸加護病房。10
    0年4月脫離呼吸器自行呼吸，但無法言語，意識仍呈現昏迷
    狀態。二、身體與精神狀態：相對人外觀無缺損，四肢軟弱
    無力，需他人協助整潔。臨床失智症量表（CDR）為5。意識
    昏迷，昏迷指數4分，僅對疼痛有眨眼反應，注意力無法集
    中，態度無法配合，臥床無法行動，無法以言語或肢體動作
    為意思表達，思考狀態及知覺無法評估，判斷力、記憶力、
    計算力及認知功能嚴重障礙，對人時地無定向感。三、日常
    生活狀況：基本生活功能如沐浴、如廁、穿衣、餵食、移動
    等皆須完全仰賴他人，無法理解及表達自身財務狀況，無經
    濟活動能力及社會互動性能力。鑑定結果為因血管性失智症
    、出血性中風導致有精神障礙，完全不能為意思表示或受意
    思表示或辨識其意思表示效果之能力，預後及回復可能性極
    低。」等語，有本院100年7月22日訊問筆錄及行政院衛生署
    花蓮醫院100年7月26日花醫管字第1000005151號函暨所附精
    神鑑定報告書各1件在卷可稽，堪認相對人因器質性腦部疾
    患之精神障礙或其他心智缺陷，致不能為意思表示或受意思
    表示。是本件聲請為有理由，應予准許，爰宣告楊仲義為受
    監護宣告之人。
四、又受監護宣告之人應置監護人。法院為監護之宣告時，應依
    職權就配偶、四親等內之親屬、最近一年有同居事實之其他
    親屬、主管機關、社會福利機構或其他適當之人選定一人或
    數人為監護人，並同時指定會同開具財產清冊之人。法院為
    前項選定及指定前，得命主管機關或社會福利機構進行訪視
    ，提出調查報告及建議。監護之聲請人或利害關係人亦得提
    出相關資料或證據，供法院斟酌。法院選定監護人時，應依
    受監護宣告之人之最佳利益，優先考量受監護宣告之人之意
    見，審酌一切情狀，並注意下列事項：(一)受監護宣告之人
    之身心狀態與生活及財產狀況。(二)受監護宣告之人與其配
    偶、子女或其他共同生活之人間之情感狀況。(三)監護人之
    職業、經歷、意見及其與受監護宣告之人之利害關係。(四)
    法人為監護人時，其事業之種類與內容，法人及其代表人與
    受監護宣告之人之利害關係。民法第1110條、第1111條、第
    1111條之1分別定有明文。經查，相對人楊仲義既經受監護
    宣告，已如前述，則本院應依職權選任監護人。本院依職權
    囑託社團法人花蓮縣兒童暨家庭關懷協會訪視結果，認聲請
    人楊正美為相對人楊仲義之女，與相對人長期相依為命，感
    情深厚。相對人自99年7月起因出血性中風多次進出醫院，
    ，直到100年5月中轉入普通病房，聲請人白天為從事教保員
    一職，考量到自身工作時間限制無法給予相對人陪伴與照顧
    ，於相對人出院後將相對人送往崇恩安養中心，並於每天下
    班後前往探視至少一小時，給予相對人關懷與陪伴。聲請人
    與安養中心配合度佳，相對人每月安養費用由身心障礙補助
    直接匯入安養中心專戶，餘額則由聲請人與胞兄共同分擔支
    付。聲請人與相對人互動親密，聲請人再忙也會抽出時間前
    往機構探視相對人，即使相對人無法給予任何回應，聲請人
    依然會對相對人說話，或幫相對人按摩，以減緩四肢萎縮的
    機率。相對人罹病期間，各項事宜多由聲請人出面處理，並
    有妥善安排，有照料相對人之實，依相對人實際生活情況等
    面向評估，相對人接受持續且穩定之照顧，聲請人擔任監護
    人無明顯不當，有該協會100年7月27日花兒家受第1000035
    號函暨所附訪視評估報告1件在卷可參。本院參酌上揭資料
    ，認聲請人為相對人之女，係相對人罹病迄今主要照顧者，
    且與手足間素有往來，彼此互動佳，能共同分擔相對人安養
    之費用，堪認聲請人之親屬支援系統完善，本院認聲請人負
    責養護及照顧相對人並管理其財產，應能符合相對人之最佳
    利益，爰選定聲請人楊正美為相對人之監護人。而利害關係
    人楊金郎為相對人之子，亦屬至親，爰併指定利害關係人楊
    金郎為會同開具財產清冊之人。又依民法第1113條準用同法
    第1099條之規定，於監護開始時，監護人對於受監護宣告人
    楊仲義之財產，應會同楊金郎，於2個月內開具財產清冊，
    並陳報法院，併此敘明。
五、依民事訴訟法第608條第1項裁定如主文。
中    華    民    國   100    年    8     月    2     日
                  家事法庭      法  官  陳淑媛
以上正本證明與原本無異。
如不服本裁定關於選定監護人及指定會同開具財產清冊之人等部
分，應於送達後10日內向本院提出抗告狀，並繳納抗告費新臺幣
1000元；其餘關於宣告監護之部分，不得抗告。
中    華    民    國   100    年    8     月    2     日
                                書記官  邱鴻志